臺灣南投地方法院刑事判決
                                      110年度交訴字第6號
公  訴  人  臺灣南投地方檢察署檢察官 
被      告  賴源芳


            周詩凱


上  一  人
選任辯護人  許泓琮律師
上列被告因過失致死案件，經檢察官提起公訴（109年度偵字第2
008號）及移送併辦審理（臺灣臺中地方檢察署109年度偵字第37
542號），被告於準備程序中就被訴事實為有罪之陳述，經告知
簡式審判程序之旨，並聽取公訴人、被告及辯護人之意見後，經
本院合議庭裁定改行簡式審判程序，判決如下：
    主  文
賴源芳犯過失致人於死罪，處有期徒刑肆月，如易科罰金，以新
臺幣壹仟元折算壹日；緩刑貳年。
周詩凱犯過失致人於死罪，處有期徒刑陸月，如易科罰金，以新
臺幣壹仟元折算壹日；緩刑貳年，緩刑期間付保護管束；並應向
執行檢察官指定之政府機關、政府機構、行政法人、社區或其他
符合公益目的之機構或團體提供肆拾小時之義務勞務。
    事  實
一、周詩凱於民國109年1月1日16時許，駕駛車牌號碼000-0000
    號自用小客車搭載王羚蓉、羅辛汝，沿南投縣鹿谷鄉（下同
    ）興產路往溪頭方向行駛，行經興產路與中正一路設有閃光
    紅燈之交岔路口時，本應注意依循閃光紅燈號誌應減速接近
    ，並停止於交岔路口前，讓幹道車優先通行後認為安全時，
    方得續行，且行車速度，應依速限標誌或標線之規定，無速
    限標誌或標線者，行車時速不得超過50公里，而依當時情形
    天候晴，有日間自然光線，路面鋪設柏油乾燥無缺陷、無障
    礙物，視距良好，並無不能注意之情事，竟疏未注意及此，
    周詩凱未減速接近停於交岔路口前，反以時速約90公里之速
    度超速行駛，適有賴源芳駕駛車牌號碼000-0000號自用小客
    車搭載陳美枝，沿興產路往中正一路方向行駛至前開交岔路
    口，欲左轉中正一路行駛，賴源芳本應注意閃光紅燈號誌，
    應減速接近，並停止於交岔路口前，讓幹道車優先通行後認
    為安全時，方得續行，於轉彎時應行至交岔路口中心處左轉
    ，並不得占用來車道搶先左轉，且轉彎車應讓直行車先行，
    而依前述之客觀環境，並無不能注意之情事，竟疏未注意及
    此，賴源芳未減速接近停於交岔路口前，又左轉時未讓直行
    車先行，且未行至交岔路口中心處，即貿然占用來車道搶先
    左轉，兩車因而發生碰撞並波及林建都所駕駛之車牌號碼00
    0-0000號自用小客貨車，致陳美枝因此受有胸腹部鈍挫傷等
    傷害，雖經緊急送醫救治，仍於同年2月5日23時2分因多重
    器官損傷併敗血性休克死亡；致賴源芳受有右側第8-11肋骨
    骨折之傷害（周詩凱涉犯過失傷害部分業經撤回告訴，不另
    為公訴不受理，理由詳如後述）；而致王羚蓉受有腦震盪、
    雙膝部挫傷、右側踝部挫傷、右側手部擦傷、顏面及唇部擦
    挫傷、左側橈骨骨折、右足蹠骨骨折之傷害；並致羅心汝受
    有右側手部第四掌骨閉鎖性骨折、右側中指未明示指骨閉鎖
    性骨折、頭部損傷、左側小腿挫傷、右側手肘擦傷、未明示
    側性前臂擦傷、右側第四掌骨、第三指骨骨折等傷害（賴源
    芳涉犯過失傷害部分業經撤回告訴，不另為公訴不受理，理
    由詳如後述）。周詩凱、賴源芳於前揭交通事故發生後，均
    在肇事地點等候，且於犯罪未被發覺前，並於警員前往現場
    處理時，皆當場自首為交通事故之肇事人，並自願接受裁判
    。
二、案經臺灣南投地方檢察署檢察官相驗後自動檢舉並由賴源芳
    暨陳美枝之親屬陳彬、賴映辰、賴若庭、張宏麟委由謝宜成
    律師告訴臺灣南投地方檢察署檢察官偵查起訴。
    理  由
一、程序事項：
  ㈠按除被告所犯為死刑、無期徒刑、最輕本刑為3年以上有期徒
    刑之罪或高等法院管轄第一審案件者外，於第一次審判期日
    前之準備程序進行中，被告先就被訴事實為有罪之陳述時，
    審判長得告知被告簡式審判程序之旨，並聽取當事人、代理
    人、辯護人及輔佐人之意見後，裁定進行簡式審判程序；又
    受命法官行準備程序，與法院或審判長有同一之權限，刑事
    訴訟法第273條之1第1項、第279條第2項前段分別定有明文
    。查本案被告周詩凱、賴源芳（下稱被告2人）所犯係死刑
    、無期徒刑、最輕本刑為3年以上有期徒刑或高等法院管轄
    第一審案件以外之罪，其等於審判中就被訴事實為有罪之陳
    述，經法官告知簡式審判程序之旨，並聽取公訴人、被告及
    辯護人之意見後，本院認為適宜簡式審判程序，依刑事訴訟
    法第273條之1第1項規定，裁定改行簡式審判程序，先予敘
    明。
　㈡又簡式審判程序之證據調查，不受刑事訴訟法第159條第1項
    規定之限制，參諸刑事訴訟法第273條之2規定甚明。因此有
    關傳聞證據之證據能力限制規定無庸予以適用，且本案各項
    證據均無非法取得之情形，故本案以下所引證據，均得作為
    認定事實之證據。
二、認定犯罪事實所憑證據及理由：訊據被告2人於審理中就前
    揭犯罪事實，坦承不諱（見院卷第139、167、320頁）；核
    與證人林建都、王羚蓉、羅心汝、賴映辰於警詢、偵查時及
    審理中證述之情節大致相符，復有南投縣政府警察局竹山分
    局鹿谷分駐所處理相驗案件初步調查報告暨報告書、彰化基
    督教醫療財團法人彰化基督教醫院診斷書、財團法人工業技
    術研究院呼氣酒精測試器檢定合格證書、酒精測定紀錄表3
    份、道路交通事故肇事人自首情形紀錄表3份、交通事故現
    場略圖暨南投縣政府警察局處理交通事故現場紀錄表、竹山
    分局道路交通事故現場圖暨道路交通事故調查表(一)(二)、
    現場照片13幀、相驗筆錄、臺灣臺中地方檢察署109相字第2
    73號相驗屍體證明書、檢驗報告書、南投縣政府警察局竹山
    分局投竹警偵字第1090002289號函暨檢附相驗照片4幀、路
    口監視器及行車紀錄器翻拍照片共22幀、臺灣臺中地方檢察
    署檢察官109年度相字第273號相驗報告書（見相一卷第9、3
    1、37-43、49-77、81、93-133頁）、交通部公路總局臺中
    區監理所投鑑字第1090070526號函、臺灣南投地方檢察署檢
    察官109年度相字第115號相驗報告書（見相二卷第6-8頁）
    、交通部公路總局路覆字第1090080133號函暨檢附交通部公
    路總局車輛行車事故鑑定覆議會0000000案覆議意見書、151
    號縣道Google地圖及現場照片共4幀、路況圖（見偵一卷第2
    8-31、33-36、49-50頁）、南投縣○○○○○道路○○○○○○○○○○○○○
    路○○○○○○○號查詢汽車車籍結果、臺灣臺中地方檢察署108相
    字第273號相驗屍體證明書（見他二卷第11-13、29、55頁）
    、路況圖暨道路交通事故現場示意圖、國立澎湖科技大學11
    1年3月3日澎科大行物字第1110001831號函暨檢附交通事故
    案鑑定意見書（見院卷第69-71、221-247頁）等件附卷可稽
    ，足徵被告2人前揭任意性自白與事實相符，可信為真實；
    則本案事證明確，被告犯行均堪以認定，應予依法論科。
三、論罪科刑之理由：
　㈠核被告2人所為，均係犯刑法第276條之過失致人於死罪。又
    本案被告2人於肇事後，均在有偵查權限之公務員發覺其等
    為犯罪行為人前，於警員前往現場處理時在場，並向前往處
    理之警員承認自己係肇事者乙節，有南投縣政府警察局竹山
    分局鹿谷分駐所道路交通事故肇事人自首情形紀錄表2份在
    卷可參（見相一卷第49-51頁），爰均依刑法第62條前段規
    定減輕其刑。
　㈡爰以行為人責任為基礎，審酌被告2人駕駛自小客車因未遵守
    道路交通安全規則，而肇生本件交通事故，導致被害人陳美
    枝死亡之不可回復損害，並使被害人家屬產生精神上難以平
    復之痛苦及傷害，犯罪情節難謂輕微，惟念及被告2人犯後
    均坦承犯行之犯後態度，且均與告訴人、被害人家屬達成調
    解並已依約履行完畢，並經告訴人當庭表示願意給予被告2
    人緩刑，此據告訴人於審理中陳述明確，復有調解成立筆錄
    1份、三信商業銀行匯款回條影本在卷可稽（見院卷第307-3
    09、367頁），足認被告2人犯後態度良好、悔意懇切，兼衡
    被告周詩凱自述高中畢業之智識程度、擔任工廠作業員、經
    濟狀況小康、未婚、與家人同住；又被告賴源芳自陳大學畢
    業之智識程度、目前已退休、經濟狀況小康、喪偶、獨居等
    家庭生活情狀（見院卷第358-359頁），分別量處如主文所
    示之刑，並均諭知易科罰金之折算標準，以資警懲。
　㈢查被告2人未曾因故意犯罪受有期徒刑以上刑之宣告，此有臺
    灣高等法院被告前案紀錄表2份在卷可憑，其等因一時不慎
    ，致罹本案刑章，犯後均知坦承犯行，且均與告訴人、被害
    人家屬達成和解，業如前述，堪認其等經此偵審程序及科刑
    宣告後，當能知所警惕而無再犯之虞，本院因認對被告2人
    所宣告之刑，以暫不執行為適當，爰依刑法第74條第1項第1
    款規定，均併予宣告緩刑2年；另為使被告周詩凱確實知所
    警惕，並促其建立正確之交通法治觀念，兼衡本案犯罪情節
    ，爰依刑法第74條第2項第5款之規定，宣告被告周詩凱應向
    執行檢察官指定之政府機關、政府機構、行政法人、社區或
    其他符合公益目的之機構或團體，提供如主文所示時數之義
    務勞務，並依刑法第93條第1項第2款之規定，諭知緩刑期間
    付保護管束，以勵自新兼收惕儆之效；倘被告違反上開應行
    負擔之事項且情節重大，依刑法第75條之1第1項第4款之規
    定，其緩刑之宣告仍得由檢察官向本院聲請撤銷，附此敘明
    之。
四、不另為公訴不受理部分：
　㈠另公訴意旨略以：被告周詩凱因前開過失肇事行為，致告訴
    人賴源芳受有右側第8-11肋骨骨折之傷害；因認被告周詩凱
    涉犯刑法第284條前段之過失傷害罪嫌等語。
　㈡按告訴乃論之罪，告訴人於第一審辯論終結前，得撤回其告
    訴，刑事訴訟法第238條第1項定有明文；又按告訴乃論之罪
    ，未經告訴或其告訴經撤回者，應諭知不受理之判決，並得
    不經言詞辯論為之，刑事訴訟法第303條第3款、第307條亦
    分別定有明文。
　㈢被告周詩凱被訴過失傷害案件，經檢察官提起公訴，認被告
    周詩凱涉犯刑法第284條前段過失傷害罪，依同法第287條，
    須告訴乃論。茲因被告周詩凱與告訴人賴源芳於審理中成立
    調解，並經告訴人賴源芳具狀撤回告訴，此有調解成立筆錄
    、刑事撤回告訴狀在卷可佐，依前開說明意旨，原應諭知不
    受理之判決，惟被告周詩凱涉犯過失傷害犯行，與其前揭經
    論罪科刑之過失致人於死部分，有想像競合之裁判上一罪關
    係，爰不另為不受理之諭知，併此敘明。
五、退併辦部分（臺灣臺中地方檢察署109年度偵字第37542號）
    ：
  ㈠移送併辦意旨另以：被告賴源芳上開過失肇事行為，另致搭
    乘車號000-0000號車輛之王羚蓉受有腦震盪、雙膝部挫傷、
    右側踝部挫傷、右側手部擦傷、顏面及唇部擦挫傷、左側橈
    骨骨折、右足蹠骨骨折之傷害；及羅心汝受有右側手部第四
    掌骨閉鎖性骨折、右側中指未明示指骨閉鎖性骨折、頭部損
    傷、左側小腿挫傷、右側手肘擦傷、未明示側性前臂擦傷、
    右側第四掌骨、第三指骨骨折等傷害，因認被告賴源芳涉犯
    刑法第284條前段之過失傷害罪嫌，且被告賴源芳所涉上開
    罪嫌與本案起訴部分具有想像競合犯之裁判上一罪關係，為
    法律上之同一案件，爰請併予審理等語。
  ㈡按檢察官就犯罪事實一部起訴者，其效力及於全部，刑事訴
    訟法第267條定有明文，然此起訴效力所及之情形，僅適用
    於起訴及效力所及部分均有罪之情形，倘起訴或所及部分有
    一部係為無罪、免訴、不受理之情形，即無本條之適用。惟
    查，被告賴源芳被訴涉犯刑法第284條前段之罪，依同法第2
    87條前段之規定，須告訴乃論，茲因被告賴源芳與告訴人王
    羚蓉、羅心汝於審理中成立調解，並經告訴人王羚蓉、羅心
    汝具狀撤回告訴，此有調解成立筆錄、刑事撤回告訴狀在卷
    可憑，是本院無以就此部分為實質審理並為有罪之諭知，則
    移送併辦部分與上開起訴部分已無想像競合犯之裁判上一罪
    關係，自非本案起訴效力所及，本院無從併予審理，應退由
    檢察官另為適法之處置，附此敘明。
本案經檢察官劉景仁提起公訴，暨檢察官黃怡華移送併辦，檢察
官劉景仁、林孟賢到庭執行職務。
中　　華　　民　　國　　111 　年　　6 　　月　　16　　日
                  刑事第二庭    法　官  劉彥宏
以上正本與原本無異。
如不服本判決應於收受送達後20日內向本院提出上訴書狀，並應
敘述具體理由；其未敘述上訴理由者，應於上訴期間屆滿後20日
內向本院補提理由書（均須按他造當事人之人數附繕本）「切勿
逕送上級法院」。
告訴人或被害人如對於本判決不服者，應具備理由請求檢察官上
訴，其上訴期間之計算係以檢察官收受判決正本之日期為準。
                                書記官  劉  綺
中　　華　　民　　國　　111 　年　　6 　　月　　17　　日
　　　　　　　　　
附錄本案論罪科刑法條：
中華民國刑法第276條
因過失致人於死者，處5年以下有期徒刑、拘役或50萬元以下罰
金。